臺灣高等法院民事判決　　　　　　　　　　　　　　九十二年度上易字第九八０號
　　上　訴　人　賡盈企業有限公司
　　法定代理人　莊克斌
　　訴訟代理人　李國煒律師
　　被　上訴人　正毅機械企業有限公司
　　法定代理人　陳聰林
　　訴訟代理人　林廷隆律師
當事人間請求給付貨款事件，上訴人對於中華民國九十二年五月三十日臺灣桃園地方
法院九十年度訴字第二０九二號第一審判決提起上訴，本院於九十三年二月二十四日
言詞辯論終結，判決如下：
    主      文
上訴及返還因假執行所為給付及賠償損害之聲明均駁回。
第二審訴訟費用由上訴人負擔。
    事      實
甲、上訴人方面：
一聲明：
  (一)原判決廢棄。
  (二)右廢棄部分，被上訴人在第一審之訴及其假執行之聲請均駁回。
  (三)被上訴人應給付上訴人新臺幣（下同）一百一十萬八千五百五十五元，及自九十
    二年十一月二十五日起至清償日止，按週年利率百分之五計算之利息。
二陳述：除與第一審判決記載相同者予以引用外，補稱：
  (一)被上訴人以原判決假執行為執行名義聲請強制執行，系爭機器已由被上訴人以六
    十一萬元承受，並於九十二年十一月二十五日點交收受，且已受領四十九萬八千
    五百五十五元，被上訴人已經假執行而取得一百一十萬八千五百五十五元，上訴
    人依民事訴訟法第三百九十五條第二項之規定，聲明如第三項。
  (二)上訴人於九十年三月十三日收受系爭機器後，因該機器有瑕疵，所製作出之牙頭
    出貨予培遠公司，遭退回，即僅能製出部分良品。上訴人請被上訴人派員維修，
    如於此階段即已不能製出良品，該機器已不堪使用，上訴人無不向被上訴人告知
    之理。被上訴人員工詹晨濱九十年五月十八日至上訴人公司維修，因詹晨濱非熟
    手，維修中操作不當，造成撞機，使該機器製作出之牙頭精修面不良外，經鑑定
    已不能製出良品，該機器已不堪使用。即系爭機器之瑕疵在九十年五月十八日前
    係製出產品精修面不良之瑕疵，九十年五月十八日之後，係撞機致不堪使用之瑕
    疵。
  (三)關於機器製成產品精修面不良之瑕疵，係在上訴人開始使用機器時即發現有此問
    題，並即時通知被上訴人。被上訴人也多次義務到上訴人公司維修。故此精修面
    不良實因該機器本身具有瑕疵所致。
  (四)依九十一年一月十八日、九十一年十月十八日、九十二年三月二十一日筆錄可知
    ，機器係受嚴重之撞擊才造成裂痕及中心高度不對。撞擊後已不堪使用。鑑定人
    稱撞擊之原因是操作之疏失造成。該人為疏失是在更換刀具或其他操作的問題的
    狀況下之人為疏失。鑑定人證稱之所謂「其他操作的問題之人為疏失」，無法確
    定其具體情形為何，難以作為認定之依據。上訴人更從無因操作的問題之人為疏
    失致生機器受嚴重之撞擊。再刀具不會無緣無故即碎掉，參諸詹晨濱證言，足證
    詹晨濱更換操刀具操作不當造成撞機。其為被上訴人之員工，且係利害關係人，
    雖自稱「這個不算撞機，因為刀具是耗損品」、否認當時機器有撞擊的聲音，自
    係避重就輕不足採信。被上訴人多次維修，含詹晨濱之維修，並未收取任何費用
    ，係義務修繕。足證明上訴人未造成產品精修面不良、撞機致不堪使用等不正常
    之損壞。因係義務修繕，復足證明系爭機器未經驗收。
  (五)被上訴人係經銷商品、提供服務為營業者，為企業經營者，依系爭契約第十二條
    規定，負交付無瑕疵機器以及維修之給付義務。且應於明顯處為警告標示及緊急
    處理危險之方法。違反此規定，致生損害於消費者即上訴人時，應負連帶賠償責
    任。今被上訴人從無就系爭機器造成產品精修面不良、維修時造成撞機致不堪使
    用等危害消費者即上訴人財產之可能者，於明顯處為警告標示及緊急處理危險之
    方法，致生系爭機器造成產品精修面不良、維修時造成撞機致不堪使用等損害。
    自應與其他設計、生產、製造、輸入之企業經營者負連帶賠償責任。其係過失所
    致之損害，上訴人請求損害額，即減損之價額六十一萬，其一倍以下即一百二十
    二萬元之懲罰性賠償金。並以此金額主張抵銷。
  (六)被上訴人之系爭機器商品製成產品精修面不良、維修時造成撞機致不堪使用等危
    害消費者即上訴人財產之虞，而未於明顯處為警告標示，並附載危險之緊急處理
    方法，自應即回收該批商品、停止其服務。被上訴人第一審之訴自無理由。
  (七)系爭契約其他約定條款第四條約定，本件無視同驗收完成之情事，且系爭機器製
    成產品精修面不良、維修時造成撞機致不堪使用，自係未經驗收，從而上訴人依
    民法第二百六十四條規定自可不付款。
  (八)依民法第三百五十九條、第三百六十條規定，因系爭機器為有瑕疵如上述產品精
    修面不良、撞機致不堪使用，上訴人解除契約。
  (九)被上訴人出賣之系爭機器有瑕疵如上述產品精修面不良、撞機致不堪使用而未經
    驗收、負有維修義務之債務人即被上訴人未能維修完成，以上二種情形均構成債
    務不履行之不完全給付。被上訴人負補正義務。未補正前，上訴人依民法第二百
    六十四條規定，上訴人無先為給付之義務者，自得拒絕給付價金。
  (十)縱認解除契約顯失公平，則系爭機器經桃園地院民事執行處鑑價六十一萬元與原
    價一百二十二萬，差額六十一萬，故上訴人請求減價六十一萬。並以此金額主張
    抵銷。
  (十一)又系爭機器缺少出賣人即被上訴人所保證能製出良品無誤之品質，上訴人請求不
    履行之損害賠償六十一萬。並以此金額主張抵銷。
  (十二)再詹晨濱所為構成民法第一百八十四條規定之損害賠償，另依民法第一百八十八
    條之規定，被上訴人應與詹晨濱連帶負損害賠償責任。上訴人請求賠償六十一萬
    。並以此金額主張抵銷。
  (十三)被上訴人認系爭機器有瑕疵或製造不良之故障，與事實不符，實曾生產產品。證
    人陳石頭、方一峰係被上訴人之工程師，雖證稱機器設計無誤，然其利害關係同
    上述證人詹晨濱，不可能為不利於己之證言。
  (十四)被上訴人稱上訴人係生產者，本件無消保法之適用云云，查茲以果汁機為例，消
    費者也可以之「生產」果汁販售，此不足以認定買受之人非消費者。更何況系爭
    機器有使用年限，上訴人正係以消費為目的而購買，係消費者。本件有消保法之
    適用無疑。
  (十五)被上訴人稱系爭機器未驗收，對於詹晨濱之損害賠償應另案請求云云。然上訴人
    未造成產品精修面不良、撞機致不堪使用等不正常之損壞。因係義務修繕，復足
    證明系爭機器未經驗收。否則何來「義務修繕」。且詹晨濱過失造成系爭機器之
    損害，被上訴人與之連帶負損害賠償責任，上訴人自得向被上訴人請求賠償。
三證據：除援用第一審所提出者外，補提：
  上證(一)：附條件買賣合約書。
  上證(二)：臺灣桃園地方法院民事執行處函。
  上證(三)：系爭機器由被上訴人承受並點交之收據。
乙、被上訴人方面：
一聲明：上訴駁回。
  (一)本件系爭標的物無瑕疵，亦無製造不良之故障，被上訴人否認系爭機器有任何瑕
    疵，該標的物發生問題係因上訴人操作不當所致，非被上訴人交付之機器有瑕疵
    或製造不良造成。又上訴人自認系爭機器交付後，其曾生產產品，分別於九十年
    四月二十七日交貨3500PCS，九十年四月三十日至五月二十八日交貨4100PCS予培
    遠機器廠有限公司（下稱培遠公司）而被退貨，惟退貨原因係精修面未符標準，
    內經毛邊殘留等因素，而上揭精修面未符標準等之原因，是刀具的問題，係因刀
    具磨損沒有更換造成，與機器無關。
  (二)被上訴人否認詹晨濱操作不慎爆衝撞機，依詹晨濱之證言，足證操作不慎造成爆
    衝撞機並非詹晨濱造成。
  (三)上訴人主張本案系爭機器造成產品精修面不良、維修時造成撞機致不堪使用等，
    而具有危害其財產之可能，但被上訴人卻未於明顯處為警告標示及緊急處理危險
    之方法，因而主張依消費者保護法第五十一條之規定請求損害賠償云云。惟依消
    費者保護法第二條第一款之規定，參酌本件係上訴人購買系爭機器，非以消費為
    目的，其購買系爭機器係用來生產，本件無消費者保護法之適用。
  (四)系爭機器業經鑑定並無瑕疵，所以上訴人以瑕疵為由主張解除契約或請求減少價
    金顯無理由。
  (五)上訴人主張詹晨濱構成民法第一百八十四條規定之損害賠償，並主張被上訴人應
    與詹晨濱負連帶賠償責任云云。被上訴人否認詹晨濱有侵權之行為，且上訴人請
    求就詹晨濱之侵權行為賠償六十一萬元應係另案請求與本案無關。
  (六)上訴人主張系爭機器並無視同驗收完成之情事，且系爭機器製成產品精修面不良
    、維修時造成撞機致不堪使用，自係未經驗收，從而上訴人依民法第二百六十四
    條規定自可不付款。上訴人自無給付義務云云，然上訴人已自承兩造於電話中約
    定於九十年五月十八日交付第二期款，足證系爭機器已於九十年四月間試機驗收
    完成，故上訴人同意於九十年五月十八日支付第二期款，上訴人主張系爭機器未
    經驗收，顯無理由。
  (七)上訴人主張其已依民法第三百五十九條、第三百六十條之規定解除契約，故給付
    之義務云云。但系爭機器業經鑑定無瑕疵，亦無製造不良之故障，上訴人亦自認
    系爭機器可製成良品，與前開條文規定均不該當，上訴人主張解除契約顯係不合
    法。
  (八)上訴人主張系爭機器有產品精修面不良、撞機致不堪使用而未經驗收、負有維修
    義務之債務人即被上訴人未能維修完成，以上二種情形均構成債務人不履行之不
    完全給付。被上訴人負補正義務。未補正前，上訴人依民法第二百六十四條規定
    無先為給付之義務，自得拒絕給付價金云云。但被上訴人無債務不履行之不完全
    給付之情形，上訴人上開主張均無理由。再系爭機器如遭不正常損壞，非屬被上
    訴人維修之義務，上訴人謂被上訴人未能維修完成，係屬債務不履行之不完全給
    付，亦與契約之約定不符。且系爭機器交付時無瑕疵，上訴人即應負給付價金之
    義務，至於機器使用後之自然磨損或故障之修護係另一法律問題。
  (七)上訴人另主張如解除契約顯失公平，則請求減少價金云云。惟系爭機器無瑕疵等
    問題已如前述，所以上訴人主張解除契約或請求減少價金均無理由。
  (八)上訴人主張系爭機器缺少被上訴人所保證能製出良品無誤之品質，因而請求不履
    行之損害賠償云云。查系爭機器能製出良品，為上訴人自認。則上訴人主張缺少
    保證能製出良品無誤之品質，請求不履行之損害賠償，顯無理由。
三證據：除援用第一審所提出者外，補提：
  被上證(一)：行政院消費者保護委員會函影本一份。
丙、本院依職權調閱臺灣桃園地方法院九十二年度執六字第二○七○四號執行卷宗。
    理      由
一本件被上訴人起訴主張上訴人於九十年三月十三日向被上訴人購買大同牌機號Ｃ○
  五八三強力ＣＮＣ車床一台（含鐵屑輸送機一式集屑車），總價一百二十二萬元，
  約定於交機時交付十萬元，試機無誤隔月再支付第二期款十二萬元，餘款一百萬元
  以分期付款方式清償之，如有一期不履行，視為全部到期。被上訴人於九十年三月
  十三日交機，上訴人僅支付十萬元，尚有貨款一百十二萬元未給付，爰依買賣之法
  律關係請求上訴人給付一百十二萬元及自九十年四月十五日起至清償日止，按週年
  利率百分之五計算之利息等語；上訴人則以其於九十年三月十三日收受系爭機器後
  ，即製作牙頭，並出貨予培遠公司，惟遭培遠公司退回，經要求被上訴人派員修復
  ，被上訴人員工詹晨濱於九十年五月十八日至上訴人公司操作、測試，兩造並約定
  於當日交付第二期款十二萬元，惟詹晨濱於修復過程中，因人為操作不當使機器本
  身產生嚴重撞擊，致系爭機器如廢鐵，閒置至今。上訴人已解除系爭買賣契約，自
  無給付買賣價金之責，上訴人於本院並以上訴人依消費者保護法第五十一條之規定
  請求損害賠償、請求減少價金、依民法第一百八十四條規定請求損害賠償等請求被
  上訴人賠償一百一十二萬元等，並以之主張抵銷云云（被上訴人於原審請求上訴人
  給付一百十二萬元及自九十年四月十五日起至清償日止，按週年利率百分之五計算
  之利息，原審判命上訴人給付一百一十二萬元，及自九十年五月十九日起至清償日
  止，按週年利率百分之五計算之利息，駁回被上訴人其餘之請求，被上訴人就其敗
  訴部分未據提起上訴而告確定，上訴人就其敗訴部分全部提起上訴）。
二被上訴人主張上訴人於九十年三月十三日向被上訴人購買大同牌機號Ｃ○五八三強
  力ＣＮＣ車床一台（含鐵屑輸送機一式集屑車），總價一百二十二萬元，約定於交
  機時交付十萬元，試機無誤隔月再支付第二期款十二萬元，餘款一百萬元以分期付
  款方式清償之，如有一期不履行，視為全部到期。被上訴人於九十年三月十三日交
  機，上訴人僅支付十萬元，尚有貨款一百十二萬元未給付等之事實，已據被上訴人
  提出附條件買賣契約書一件為證，並為上訴人所不爭，被上訴人主張之上開事實，
  堪認為實在。
三上訴人雖辯稱系爭機器製作之牙頭成品有「精修面６．３Ｓ未符標準，內孔徑不良
  ，內徑毛邊殘留」等瑕疵，致遭培遠公司以不良率過高為由退貨，系爭機器本身即
  有瑕疵，屬未經驗收，上訴人依民法第二百六十四條規定得拒絕付款云云，則為被
  上訴人所否認。被上訴人並主張前揭瑕疵係因系爭機器之刀具於製造成品過程中正
  常磨損，係因上訴人未適時更換刀具所致等語。是本件所應審究者厥為系爭機器所
  製作之成品遭培遠公司退貨之原因，究係因系爭機器本身之瑕疵，抑或係上訴人操
  作不當所致？經查被上訴人於九十年三月十三日交付之系爭機器與附條件買賣契約
  所載設備規格均屬相符，上訴人於交機後陸續製作七千六百個牙頭，並出貨與培遠
  公司，嗣系爭機器因遭受嚴重撞擊致無法產製符合預期規格成品等情，有上訴人提
  出之出貨單二件為證，並為兩造所不爭，另經桃園縣機器商業同業公會鑑定，鑑定
  意見「(一)依契約所示機器能正常運轉。(二)該機器設備依契約規格檢測無誤。(三)1.機
  器可製作如附件二草圖之牙頭。2.該機器設備無瑕疵，只因該機器設備使用中撞及
  致機台損壞，致現況無法運轉。：：」，有該會九十一年八月十三日九十一桃機字
  第一五六號函、鑑定報告書附卷足稽（原審卷第七十五頁、第七十六頁）。
四另上訴人出貨與培遠公司之牙頭遭退貨之原因為「精修面６．３Ｓ未符標準」、「
  1.內孔徑不良。2.內徑毛邊殘留。3.面６．３Ｓ未符標準。」，有進貨驗收單二件
  為證（原審卷第二十六頁）。據前開鑑定報告之鑑定人林清波於原審到庭證稱：「
  （會造成精修面不良等之原因？〔提示培元公司之進貨驗收單〕）這是表面光度不
  足，可能是刀具的問題，應該與機器沒有關係，另外內孔徑不良、內徑毛邊殘留也
  是與機器本身之設計無關，可能是刀具磨損，沒有更換才會造成。」等語，有林清
  波筆錄在卷可參（見原審卷第一三○頁）。堪認系爭機器前揭精修面未符標準等瑕
  疵係肇因於系爭機器之刀具於製作成品過程中正常磨損，上訴人未適時予以更換所
  致。另證人即正代機械有限公司技術部經理方一峰於原審到庭證稱：「（知否兩造
  系爭問題？）不知，當時是被告公司拿草圖及幾個樣本叫公司去完成工作，當時機
  器已安裝好了，因原告公司與我們公司是關係企業，公司叫我去試做給被告看。」
  、「（被告對試做之成品有何意見？）在我們試做後，被告有拿樣品來比對，要求
  我們再做出與樣品相同之成品，經我修改後製做的成品他就ＯＫ。」、「（之後有
  無去維修機械？）後來被告有向我們說其貨被退貨，要我們過去，經我們查看機械
  還是正常。」、「（機械是否可做出被告要求之樣品？）我們確實做出被告拿出之
  樣品之成品，經其確認後認可。被告所稱之瑕疵是加工技術問題並不是機械上之設
  計有誤。」等語。證人即大同公司之技術員陳石頭於原審到庭證稱：「（有無到被
  告公司看過機械？）有的，被告說東西做出來不漂亮，所以要我去看，我去看時已
  交機，我有做出成品，被告也有拿去驗，沒有問題，我想被告本身沒有檢驗之機械
  ，不知何時要更換刀械，才做出不良品。被告本身就是做這行，知道要更換刀械。
  」「（去過被告公司幾次？）去修過一次，另一次去拜訪（大概在二、三星期後）
  ，被告未說機械有問題。」「（進貨驗貨單上所列之不良原因是否因刀械之問題？
  ）是的。」等語，有方一峰、陳石頭筆錄在卷可參（原審卷第五十一頁以下、第五
  十六頁以下）。
五上開證人之證言均足認系爭機器上開精修面未符標準等瑕疵係肇因於系爭機器之刀
  具於製作成品過程中正常磨損，上訴人未適時予以更換所致。再證人即原為被上訴
  人員工、現已離職之詹晨濱於原審到庭證稱：「（五月十八日是否有到被告公司？
  ）有的，被告說其出廠之貨物精修度不夠，我看的結果是刀具磨損，就幫他換刀具
  。」等語（原審卷第一三一頁）。參諸上訴人自認「（機器有無做出合格之樣品？
  ）有做出合格之樣品，可是不合格率太高。」（原審卷第六十八頁），則系爭機器
  所製作之成品亦有部分為合格之樣品即良品。苟如上訴人所稱係系爭機器本身之瑕
  疵致前述精修面未符標準屬實，因所有成品均出於同一機器，應全部樣品均有同樣
  之精修面未符標準之瑕疵，非部分有此瑕疵，部分無此瑕疵。即因系爭機器無瑕疵
  ，而係機器之刀具於製作成品過程中正常磨損，上訴人未適時予以更換，故所製作
  之成品有部分具前述瑕疵（刀具磨損嚴重時所製作），部分無瑕疵（刀具尚未磨損
  或磨損不嚴重之情形所製作），堪認被上訴人所為系爭機器所製作之成品雖有部分
  具有精修面未符標準等瑕疵，此瑕疵係因上訴人未適時更換刀具所致，與系爭機器
  本身之設計、製作無涉等語之辯解為實在。上訴人雖又辯稱被上訴人於保固期間派
  員前往維修，因人為操作不當致撞機，上訴人得解除契約云云。按買賣標的物於交
  付時如有瑕疵，出賣人即應負瑕疵擔保責任。至於售後維修或更新不良零件等服務
  ，係指機器交付時無瑕疵，使用後自然磨損、故障等之修護而言，二者情形不同。
  上訴人自認「（貨款付了多少錢？）我們在交機時付了十萬元。」、「（頭期款多
  少錢？）我們會全部開支票給他。本來是會開二十五張支票給他們，第一張票我們
  會開即期支票，剩下的我們會按月支付。」、「（如何約定付款日？）我們在電話
  中談到，他們當天要來收貨款，我們同意。我們有告訴他精修面的部分還有些問題
  ，他們說會找師傅來協助，後來『阿賓』來才把機器撞壞。」（原審卷第一四四頁
  ）。以詹晨濱係九十年五月十八日至上訴人公司處理系爭機器事宜（原審卷第一三
  一頁），可認上訴人前述「我們在電話中談到，他們當天要來收領款，我們同意。
  」之當天係指九十年五月十八日，即兩造原已約定於九十年五月十八日交付第二期
  款十二萬元（原審卷第七頁－：：隔月再付壹拾貳萬現金）。參諸系爭買賣契約有
  關付款條件約定「於交機時，先付拾萬元現金，試機無誤隔月再付壹拾貳萬現金，
  ：：」，顯見系爭機器應已於九十年四月間試機完成，而經上訴人驗收完畢，上訴
  人方同意於翌月即九十年五月十八日支付第二期款（本院卷第十二頁，上訴人自認
  兩造約定九十年五月十八日支付第二期款），上訴人一再辯稱系爭機器未經驗收云
  云，自無足採。系爭機器既經上訴人驗收，且該機器亦符合兩造所約定之規格，雖
  交貨後機器零件因正常磨損而需修復，此亦應屬售後保固之範疇，非買賣標的物於
  交付時原有之瑕疵。另依林清波於原審到庭證稱「機器應是有受嚴重之撞擊，這是
  人為操作之疏失。」、「（這是何狀況下的人為疏失？）有可能是更換刀具或其他
  操作的問題。」「（鑑定人林清波有何意見？－按指詹晨濱所稱「（刀具為何為碎
  掉？是否有撞機？）這個不算撞機，因為刀具是耗損品。」）依證人所述當時機器
  沒有撞擊的聲音，應該是在換新刀具前就有撞機造成中心高度不對，所以刀具一進
  去才會碎掉。」（原審卷第一三○頁以下），足證系爭機器之撞機係詹晨濱換刀具
  前即有之情形，上訴人辯稱因詹晨濱更換刀具操作不當造成撞機云云，非屬實在。
  再上訴人辯稱被上訴人於保固期間派員維修過程中操作不當，致機器產生嚴重撞擊
  而毀損一節縱或屬實，亦僅屬上訴人得否依其他法律關係請求被上訴人賠償損害之
  問題，上訴人尚不得據以主張解除契約進而主張拒絕給付貨款，上訴人以其已解除
  契約主張拒絕付款云云，非屬可採。
六上訴人於本院另主張上訴人得依消費者保護法等規定，請求被上訴人賠償損害，或
  請求不履行之損害賠償等，並以所請求之賠償金額主張抵銷，或主張上訴人無給付
  餘款之義務等（本院卷第六十二頁至第六十四頁、第七十六頁、第七十七頁），其
  主張是否有理由，茲分述之：
  (一)上訴人主張依消費者保護法第五十一條之規定，請求損害賠償六十一萬元、與一
    倍以下即一百二十二萬元懲罰性賠償金並主張抵銷部分：
    (1)按「消費者：指以消費為目的而為交易、使用商品或接受服務者。」消費者保
      護法第二條第一款定有明文。依主管機關行政院消費者保護委員會八十四年四
      月六日台八十四消保法字第○○三五一號函載「消費係直接使用商品或接受服
      務之行為，蓋消費雖無固定模式，惟消費係與生產為相對之二名詞，從而，生
      產即非消費，故消費者保護法所稱之消費，係指不再用於生產之情形下所為之
      最終消費而言。」（本院卷第九十九頁）。
    (2)本件上訴人購買系爭機器非以消費為目的，其購買系爭機器係用來生產而非消
      費，是本件無消費者保護法之適用，上訴人主張依消費者保護法第五十一條之
      規定，請求損害賠償六十一萬元、與一倍以下即一百二十二萬元懲罰性賠償金
      並主張抵銷云云，自屬無據。
  (二)上訴人主張依消費者保護法第十條第二項準用規定，自應即回收系爭機器等商品
    、停止其服務，上訴人自無給付餘款之義務部分：
    (1)本件無消費者保護法之適用，已如前述，且系爭機器能依約製出良品，亦為上
      訴人所自認，而系爭機器製成產品精修面不良之原因，是刀具的問題，係因刀
      具磨損沒有更換造成，與系爭機器本身無關，均同前所述。
    (2)按「企業經營者於有事實足認其提供之商品或服務有危害消費者安全與健康之
      虞時，應即回收該批商品或停止其服務。但企業經營者所為必要之處理，足以
      除去其危害者，不在此限。商品或服務有危害消費者生命、身體、健康或財產
      之虞，而未於明顯處為警告標示，並附載危險之緊急處理方法者，準用前項規
      定。」固為消費者保護法第十條所明定，然本件既無消費者保護之適用，被上
      訴人自無依該等規定回收系爭機器、停止其服務之必要，上訴人據以主張其無
      給付餘款之義務云云，自無足採。
  (三)上訴人主張系爭機器無視同驗收完成之情事，且系爭機器製成產品精修面不良、
    維修時造成撞機致不堪使用，屬未經驗收，上訴人依民法第二百六十四條規定得
    拒絕付款，自無給付餘款義務部分：
    (1)系爭機器已於九十年四月間試機完成，而經上訴人驗收完畢，上訴人方同意於
      翌月即九十年五月十八日支付第二期款。系爭機器既經上訴人驗收，且該機器
      亦符合兩造所約定之規格，雖交貨後機器零件因正常磨損而需修復，此亦應屬
      售後保固之範疇，非買賣標的物於交付時原有之瑕疵，均如前述（見前五段）
    (2)系爭機器確經驗收完畢，上訴人以系爭機器未經驗收為由，依民法第二百六十
      四條之規定拒絕給付餘款，自屬無據。
  (四)上訴人主張其已依民法第三百五十九條、第三百六十條之規定解除契約，無再給
    付餘款之義務部分：
    (1)按「買賣因物有瑕疵，而出賣人依前五條之規定，應負擔保之責者，買受人得
      解除其契約或請求減少其價金。但依情形，解除契約顯失公平者，買受人僅得
      請求減少價金。」、「買賣之物，缺少出賣人所保證之品質者，買受人得不解
      除契約或請求減少價金，而請求不履行之損害賠償；出賣人故意不告知物之瑕
      疵者亦同。」固為民法第三百五十九條、第三百六十條分別所明定。
    (2)然系爭機器經鑑定結果並無瑕疵，亦無製造不良之故障，且系爭機器上開精修
      面未符標準等瑕疵係肇因於系爭機器之刀具於製作成品過程中正常磨損，上訴
      人未適時予以更換所致，均如前述。再系爭機器之撞機係詹晨濱換刀具前即有
      之情形，上訴人辯稱被上訴人於保固期間派員維修過程中操作不當，致機器產
      生嚴重撞擊而毀損一節縱或屬實，亦僅屬上訴人得否依其他法律關係請求被上
      訴人賠償損害之問題，上訴人尚不得據以主張解除契約進而主張拒絕給付貨款
      ，上訴人以其已解除契約主張拒絕付款云云，非屬可採等情，均有如前述。
    (3)上訴人主張其已解除契約，無庸再給付餘款云云，非屬可採。
  (五)上訴人主張系爭機器有產品精修面不良、撞機致不堪使用而未經驗收、負有維修
    義務之債務人即被上訴人未能維修完成，以上二種情形均構成債務人不履行之不
    完全給付。被上訴人負補正義務，上訴人於被上訴人未補正前，得依民法第二百
    六十四條之規定拒絕給付價金，如被上訴人不能補正，則以損害六十一萬元主張
    抵銷部分：
    (1)系爭機器並無瑕疵，撞機毀損亦非被上訴人所造成，均如前述，被上訴人自無
      債務不履行之不完全給付之情形。
    (2)被上訴人既無債務不履行之不完全給付之情形，自無補正之義務，則上訴人主
      張於被上訴人未補正前，上訴人得依民法第二百六十四條規定無先為給付之義
      務，得拒絕給付價金云云，自無足採。
    (3)被上訴人無補正之義務，則上訴人主張如被上訴人不能補正，則以損害六十一
      萬元主張抵銷云云，亦無可採。
  (六)上訴人主張如解除契約顯失公平，則請求減少價金六十一萬元，並以之主張抵銷
    部分：
    (1)按「買賣因物有瑕疵，而出賣人依前五條之規定，應負擔保之責者，買受人得
      解除其契約或請求減少其價金。但依情形，解除契約顯失公平者，買受人僅得
      請求減少價金。」固為民法第三百五十九條所明定。然本件系爭機器並無瑕疵
      等問題，已如前述，上訴人主張如解除契約顯失公平，則請求減少價金云云，
      仍屬無據。
    (2)上訴人既無減少價金請求權，則其請求減少價金六十一萬元，並以之主張抵銷
      云云，均無足採。
  (七)上訴人主張系爭機器缺少被上訴人所保證能製出良品無誤之品質，因而請求不履
    行之損害賠償六十一萬元，並以之主張抵銷部分：
    (1)系爭機器上開精修面未符標準等瑕疵係肇因於系爭機器之刀具於製作成品過程
      中正常磨損，上訴人未適時予以更換所致。系爭機器之撞機係詹晨濱換刀具前
      即有之情形，上訴人辯稱因詹晨濱更換刀具操作不當造成撞機云云，非屬實在
      等情，均有如前述。
    (2)上訴人主張系爭機器缺少被上訴人所保證能製出良品無誤之品質云云，非屬實
      在，其據以請求被上訴人給付不履行之損害賠償六十一萬元，並以之主張抵銷
      云云，非屬實在。
  (八)上訴人主張詹晨濱依民法第一百八十四條之規定應負損害賠償責任，被上訴人依
    第一百八十八條規定應與詹晨濱負連帶損害賠償六十一萬元，並以之主張抵銷部
    分：
    (1)系爭機器上開精修面未符標準等瑕疵係肇因於系爭機器之刀具於製作成品過程
      中正常磨損，上訴人未適時予以更換所致。系爭機器所製作之成品雖有部分具
      有精修面未符標準等瑕疵，此瑕疵係因上訴人未適時更換刀具所致，與系爭機
      器本身之設計、製作無涉，均如前述。
    (2)系爭機器已於九十年四月間試機完成，而經上訴人驗收完畢，上訴人方同意於
      翌月即九十年五月十八日支付第二期款。依林清波於原審到庭證稱「機器應是
      有受嚴重之撞擊，這是人為操作之疏失。」、「（這是何狀況下的人為疏失？
      ）有可能是更換刀具或其他操作的問題。」「（鑑定人林清波有何意見？－按
      指詹晨濱所稱「（刀具為何為碎掉？是否有撞機？）這個不算撞機，因為刀具
      是耗損品。」）依證人所述當時機器沒有撞擊的聲音，應該是在換新刀具前就
      有撞機造成中心高度不對，所以刀具一進去才會碎掉。」，足證系爭機器之撞
      機係詹晨濱換刀具前即有之情形，上訴人辯稱因詹晨濱更換刀具操作不當造成
      撞機云云，非屬實在等情，詳前所述。
    (3)系爭機器上開精修面未符標準等瑕疵係肇因於系爭機器之刀具於製作成品過程
      中正常磨損，上訴人未適時予以更換所致。系爭機器之撞機係詹晨濱更換刀具
      前即有之情形，非上訴人所稱因詹晨濱更換刀具操作不當造成，殆無疑義。上
      訴人復未能舉證證明詹晨濱就系爭機器之刀具於製作成品過程中正常磨損，上
      訴人未適時予以更換、系爭機器於詹晨濱更換刀具前之撞機情形，有何故意或
      過失之情形，其遽依民法第一百八十四條規定，主張詹晨濱應負損害賠償責任
      云云，於法無據，被上訴人更無依民法第一百八十八條之規定，與詹晨濱負連
      帶損害賠償可言。
    (4)上訴人請求被上訴人與詹晨濱連帶賠償六十一萬元，並以之主張抵銷云云，於
      法無據，自無可採。
  (九)上訴人於本院主張其或得拒絕給付餘款、或得請求賠償損害，並以賠償金額主張
    抵銷等，均無可採。
七綜上所述，上訴人主張其業已依約交貨，且依系爭合約之規定完成試車，堪可採信
  。上訴人辯稱被上訴人未能提出符合約定品質之機器，以前開事由主張其或得拒絕
  給付餘款、或得請求賠償損害，並以賠償金額主張抵銷等，均無可採。再本件買賣
  價金為一百二十二萬元，付款方式為：交機時給付十萬元，試機無誤隔月再支付第
  二期款十二萬元，餘款一百萬元以分期付款方式清償之，如有一期不履行，視為全
  部到期，已如前述。兩造原約定於九十年五月十八日支付第二期款十二萬元，然上
  訴人未為清償，亦如前述，依約系爭買賣價金債務視為全部到期，上訴人自應一次
  清償系爭買賣價金餘款一百十二萬元，則上訴人請求上訴人給付一百十二萬元，洵
  屬有據。再按給付有確定期限者，債務人自期限屆滿時起，負遲延責任；遲延之債
  務，以支付金錢為標的者，債權人得請求依法定利率計算之遲延利息，民法第二百
  二十九條第一項及第二百三十三條第一項前段分別定有明文。兩造既協議於九十年
  五月十八日支付第二期款十二萬元，揆諸前揭規定，上訴人應自前揭期限屆滿時即
  九十年五月十九日起負遲延責任。從而，被上訴人依買賣契約之法律關係，請求上
  訴人給付一百十二萬元，及自九十年五月十九日起至清償日止，按週年利率百分之
  五計算之利息，為有理由，應予准許。原審判命上訴人給付一百十二萬元，及自九
  十年五月十九日起至清償日止，按週年利率百分之五計算之利息，並依被上訴人之
  聲請，酌定相當擔保金，為假執行之諭知，核無不合。上訴意旨指摘原判決不當，
  求予廢棄改判，為無理由，應予駁回。另本件被上訴人以原判決假執行為執行名義
  聲請強制執行，系爭機器已由被上訴人以六十一萬元承受，並於九十二年十一月二
  十五日點交收受，且已受領四十九萬八千五百五十五元，被上訴人已經假執行而取
  得一百一十萬八千五百五十五元，固為被上訴人所不爭執，且經本院調閱臺灣桃園
  地方法院九十二年度執字第二○七○四號執行卷宗審閱卷內資料無訛。惟被上訴人
  係依原判決內容受領給付，茲原判決既無不合，則上訴人聲請請求被上訴人應返還
  一百一十萬八千五百五十五元，及自九十二年十一月二十五日起至清償日止，按週
  年利率百分之五計算之利息，亦無理由，應併予駁回。
八本件因事證已臻明確，兩造其餘攻擊、防禦方法及所為之立證，與判決之結果不生
  若何影響，無庸再逐一予以論究，合併敘明。
據上論結，本件上訴為無理由，依民事訴訟法第四百四十九條第一項、第七十八條，
判決如主文。
中　　　華　　　民　　　國　　九十三　　年　　　三　　　月　　　九　　　日
                              民事第一庭
                                  審判長法  官  尤  豐  彥
                                        法  官  陳  金  圍
                                        法  官  湯  美  玉
正本係照原本作成。
不得上訴。
中　　　華　　　民　　　國　　九十三　　年　　　三　　　月　　 十一 　　日
　　　　　　　　　　　　　　　　　　　　書記官  王  敬  端
